【裁判字號】    99,審訴,1115
【裁判日期】    990527
【裁判案由】    毒品危害防制條例
【裁判全文】
 臺灣高雄地方法院刑事判決           99年度審訴字第1115號
公  訴  人  臺灣高雄地方法院檢察署檢察官
被      告  甲○○
上列被告因毒品危害防制條例案件，經檢察官提起公訴（99年度
毒偵字第919號），被告就被訴事實為有罪陳述，經本院告知簡
式審判程序之旨，並聽取當事人之意見後，合議庭裁定由受命法
官獨任依簡式審判程序審理，判決如下：
    主  文
甲○○施用第一級毒品，累犯，處有期徒刑拾月。
    事  實
一、甲○○前於民國88年間，因施用毒品案件，經本院裁定送勒
    戒處所施以觀察、勒戒後，認有繼續施用毒品之傾向，經本
    院裁定令入戒治處所施以強制戒治，於90年6月23日執行完
    畢釋放，由臺灣高雄地方法院檢察署檢察官以91年度戒毒偵
    字第778號為不起訴處分確定。又於93年間，因施用毒品案
    件，經本院以94年度訴字第614號判處有期徒刑6月確定，於
    94年6月23日易科罰金執行完畢（構成累犯）。詎其猶不知
    悔改，竟基於施用第一級毒品海洛因之犯意，於98年12月2
    日18時許，在高雄縣鳳山市○○○路友人住處內，以針筒注
    射之方式，施用第一級毒品海洛因1 次。嗣於同年12月3 日
    20時20分許，在高雄縣鳳山市○○○路與南成街口，因形跡
    可疑為警攔檢盤查，並徵得其同意採尿送驗，結果呈可待因
    、嗎啡陽性反應，而悉上情。
二、案經高雄市政府警察局新興分局移請臺灣高雄地方法院檢察
    署檢察官偵查起訴。
    理  由
一、本件被告甲○○所犯為死刑、無期徒刑、最輕本刑為3年以
    上有期徒刑以外之罪，其於準備程序中就被訴事實為有罪之
    陳述，經本院告知簡式審判程序之旨，並聽取當事人意見後
    ，合議庭認宜進行簡式審判程序，爰依刑事訴訟法第273條
    之1第1項規定，裁定由受命法官獨任進行簡式審判程序，合
    先敘明。
二、上開犯罪事實業據被告甲○○坦承不諱，又其為警所採集尿
    液經送檢驗後結果呈嗎啡、可待因之陽性反應，有高雄市政
    府警察局新興分局五福二路派出所尿液送驗編號表（檢體編
    號：A98571）及高雄市立凱旋醫院98年12月22日濫用藥物尿
    液檢驗報告各1份附卷可稽，足認被告自白核與事證相符，
    自得為認定被告犯罪之依據。又被告曾受如事實欄所載之觀
    察、勒戒及強制戒治處分執行完畢後5年內，再犯施用毒品
    罪而經依法追訴處罰完畢等事實，亦有卷附本院院內索引卡
    紀錄表、臺灣高等法院被告前案紀錄表各1份在卷可按。按
    毒品危害防制條例第20條、第23條於93年1月9日修正施行後
    ，將施用毒品之刑事處遇程序，區分為「初犯」及「五年內
    再犯」、「五年後再犯」3種，其立法理由謂：「初犯」經
    觀察、勒戒或強制戒治執行完畢釋放後，「五年內再犯」者
    ，因其再犯率甚高，原實施之觀察、勒戒及強制戒治既已無
    法收其實效，爰依法追訴或裁定交付審理。至於經觀察、勒
    戒或強制戒治執行完畢釋放後，「五年後再犯」者，前所實
    施之觀察、勒戒或強制戒治已足以遮斷其施用毒品之毒癮，
    為期自新及協助其斷除毒癮，仍適用「初犯」規定，先經觀
    察、勒戒或強制戒治之程序。從而依修正後之規定，僅限於
    「初犯」及「五年後再犯」二種情形，始應先經觀察、勒戒
    或強制戒治程序。倘被告於5年內已再犯，經依法追訴處罰
    ，縱其第3次再度施用毒品之時間，在初犯經觀察、勒戒或
    強制戒治執行完畢釋放5年以後，已不合於「五年後再犯」
    之規定，且因已於「五年內再犯」，顯見其再犯率甚高，原
    實施觀察、勒戒或強制戒治，已無法收其實效，即應依該條
    例第10條處罰，此有最高法院95年第7次刑事庭決議要旨可
    參。從而，被告於前開初犯經觀察、勒戒及強制戒治處分執
    行完畢釋放後「五年內再犯」施用毒品罪，並經依法追訴處
    罰完畢，而本件被告再度施用毒品犯行，已不合於「五年後
    再犯」之規定，揆諸前揭說明即應依毒品危害防制條例第10
    條施用毒品罪加以處罰。
三、核被告所為，係犯毒品危害防制條例第10條第1項之施用第
    一級毒品罪。其施用第一級毒品海洛因前持有海洛因之低度
    行為，應為施用之高度行為所吸收，不另論罪。被告於93年
    間，因施用毒品案件，經本院以94年度訴字第614號判處有
    期徒刑6月確定，於94年6月23日易科罰金執行完畢，有前開
    前案紀錄表可按，其於該徒刑執行完畢後，5年內故意再犯
    本件法定刑為有期徒刑以上之罪，為累犯，應依刑法第47條
    第1項之規定加重其刑。爰審酌被告前因施用毒品之犯行，
    迭經觀察、勒戒、強制戒治處分及法院科刑判決執行完畢後
    ，仍無法戒除毒癮，竟再為本件犯行，足見其惡習已深且戒
    絕毒癮之意志不堅，未能體悟施用毒品對自己、家人造成之
    傷害及社會之負擔；惟念被告犯後坦承犯行態度良好，另慮
    及施用毒品本質上係屬戕害自身健康之行為，尚未直接危害
    他人，反社會性程度應屬較低；及被告之生活狀況、品行、
    智識程度等一切情狀，量處如主文所示之刑，藉資懲儆。
據上論斷，應依刑事訴訟法第273條之1第1項、第299條第1項前
段，毒品危害防制條例第10條第1項，刑法第11條前段、第47條
第1項，判決如主文。
本案經檢察官李英霆到庭執行職務
中    華    民    國    99    年    5     月    27    日
                  刑事第十庭    法  官  李代昌
以上正本證明與原本無異。
如不服本判決應於收受判決後10日內向本院提出上訴書狀，並應
敘述具體理由。其未敘述上訴理由者，應於上訴期間屆滿後20日
內向本院補提理由書(均須按他造當事人之人數附繕本)「切勿逕
送上級法院」。
中    華    民    國    99    年    5    月     27     日
                                書記官  黃振祐
附錄本判決論罪科刑適用法條：
毒品危害防制條例第10條
施用第一級毒品者，處 6 月以上 5 年以下有期徒刑。
施用第二級毒品者，處 3 年以下有期徒刑。

司法院資訊處製作；財團法人民間司法改革基金會備份。
